---
title: "Classes Populacionais - MUNIC"
author: "Fábio Barros - DETRV/SEGES/MP"
date: "3 de novembro de 2016"
output: pdf_document
---

```{r setup, include=FALSE}
knitr::opts_chunk$set(echo = TRUE)
library(readxl)
library(ggplot2)
library(knitr)

# Read Munic data
munic <- read_excel(path = "../data/Base_MUNIC_2015.xls", sheet = 8)
```
# MUNIC

MUNIC é a sigla da Pesquisa de Informações Básicas Municipais do IBGE. 

Ela é realizada anualmente desde 2001 e possibilita identificar as carências existentes nos municípios brasileiros, contribuindo, assim, para a democratização da gestão pública por meio da formulação e do aprimoramento de políticas diferenciadas para questões específicas de suas populações.

# Classes populacionais

Há 7 (sete) classes populacionais na MUNIC:
```{r, echo=FALSE}
munic$A203 <- as.factor(munic$A203)
kable(levels(munic$A203))
```

Distribuição dos municípios nas classes:

```{r, echo=FALSE}
t <- as.data.frame(table(munic$A203))
names(t) <- c("Classe", "Quantidade")
t$Percentual <- round(100 * t$Quantidade / sum(t$Quantidade), 2)
kable(x = t)

g1 <- ggplot(data = munic, mapping = aes(x = A203, colour = A203, fill = A203)) +
  geom_bar() + xlab("") + 
  ylab("Numero de municipios") + ggtitle("Classes Populacionais") + 
  theme(axis.text.x = element_text(angle = 45, hjust = 1),
        legend.position = "none")          
g1
```


# Estatística descritiva da váriavel população
```{r, echo=FALSE}
summary(munic$A204)
```

- 50% dos municipios tem população menor ou igual a 11500 habitantes (mediana). 
- 50% dos municipios estão no intervalo populacional de 5450 a 24950 habitantes (intervalo interquartil).
- 75% tem população menor ou igual a 24950 habitantes (terceiro quartil).

# Histograma
```{r, echo=FALSE}
g3 <- ggplot(data = munic, aes(x = A204)) + 
  geom_histogram(binwidth = 10000, fill = "blue") +
  xlab("População") + ylab("Numero de municipios")
g3
```

Pela figura, pode-se notar que a maior parte das cidades se caracteriza por pequenas populaçoes.

Selecionando os dados dos municipios com menos de 200 mil habitantes, o histograma muda:

```{r, echo=FALSE}
munic100 <- munic[munic$A204 <= 200000, ]
g4 <- ggplot(data = munic100, aes(x = A204)) + 
  geom_histogram(binwidth = 1000, fill = "blue") +
  xlab("População") + ylab("Numero de municipios")
g4
```

## Gráfico de caixa
```{r, echo=FALSE}
munic$A199 <- as.factor(munic$A199)
g5 <- ggplot(data = munic, mapping = aes(A199, A204)) + geom_boxplot() +
  xlab("Regiões") + ylab("População")
g5
```

O gráfico de caixa apresenta-se bastante achatado nas pequenas populações. O pontos atípicos do gráfico correspondem às cidades com mais de 150 mil habitantes.

# Possibilidades

1. Utilizar as classes propostas pelo MUNIC.
2. Agrupar as classes como abaixo:

Classes             | Faixas                                     | Percentual  
--------------------|--------------------------------------------|-----------
Pequenos municípios | Até 10000 hab. (classes 1 e 2)             | 44,0%
Medios municipios   | De 10001 a 100000 hab. (classes 3, 4, e 5) | 50,6%
Grandes municipios  | Acima de 100001 hab. (classes 6 e 7)       | 5,4%

3. Usar qualquer outra combinaçao como as acima. 
